臺灣彰化地方法院民事判決　100年度勞訴字第29號
原　　　告　劉國長
訴訟代理人　陳益軒律師
複代理人　　陳志隆律師
被　　　告　黃新壹即永楗企業社
訴訟代理人　張崇哲律師
複代理人　　張仕融律師
上列當事人間請求侵權行為損害賠償事件，本院於民國100年11
月10日言詞辯論終結，判決如下：
    主  文
(一)被告應給付原告新台幣玖拾肆萬捌仟肆佰柒拾壹元及自民國
  100年8月2日起至清償日止，按年息百分之五計算之利息。
(二)原告其餘之訴駁回。
(三)訴訟費用，由被告負擔百分之七十二；餘由原告負擔。
(四)本判決原告以新台幣拾壹萬陸仟壹佰伍拾柒元供擔保後得假
  執行。但被告如以新台幣玖拾肆萬捌仟肆佰柒拾壹元為原告預
  供擔保後得免為假執行。
(五)原告其餘假執行之聲請均駁回。
    事實及理由
一、原告起訴主張略以：(一)原告於民國（下同）99年10月11日起
    即受僱於永楗企業社，起初之工作概為金屬穿孔、磨光等不
    固定內容，惟約到職後10日左右，被告因人手不足，曾安排
    原告試著操作油壓壓鑄機（下稱系爭壓鑄機），而原告日後
    之工作主要為二台CNC電腦車床之操作及看顧，100年1月29
    日當日，因系爭壓鑄機所生產之產品在趕工由於無其他人手
    ，原告乃依被告要求及指示之方式操作系爭壓鑄機（原告第
    二次操作系爭壓鑄機），然因上方鋼板（長約60公分、寬約
    40公分，重約200公斤以上）未著實固定，致操作過程當中
    不慎掉落，並因而壓傷原告閃避不及之右手小拇指，經治療
    後亦無從恢復而須截肢，原告於事發後始知悉壓鑄機之鋼板
    未牢固安置，曾有多次的掉落紀錄，然被告安排原告操作系
    爭機壓鑄機當時，從未告知此事，亦未設置相關警語，使毫
    不知情之原告置於危險之工作環境中，致使原告右手小拇指
    遭受截肢之傷害，按「雇主對左列事項應有符合標準之安全
    設備：一、防止機械、器具、設備等引起之危害。」、「雇
    主不得設置不符中央主管機關所定防護標準之機械、器具，
    供勞工使用。」、「勞工因職業災害所致之損害，雇主應負
    賠償責任。但雇主能證明無過失者，不在此限。」，為勞工
    安全衛生法第5條第1項第1款及第6條第1項及職業災害勞工
    保護法第7條所明定，爰依民法第184條第1項、第2項及民法
    第487條之1第1項「受僱人服勞務，因非可歸責於自己之事
    由，致受損害者，得向僱用人請求賠償。」等規定向被告請
    求下列賠償：(1)勞動能力損失部分：原告月薪為新台幣（下
    同）22,000元，依鈞院送鑑定之勞動能力損失程度15.38計
    算，算至65歲，距本案發生時（100年1月），原告為47歲，
    尚可工作18年，此部分工作損失為730,858元（22,000元×1
    2月×18年×15.38％＝730,858元，元以下四捨五入）。(2)
    醫療費用部分：原告本件事故受傷後所得請求之醫療費用合
    計為24,403元，明細如附表及原證五之單據。(3)精神慰撫金
    50萬元：本件原告於操作系爭鑄壓機前，被告不僅未提供安
    全之工作環境，亦未盡其告知義務，而原告自事故發生後，
    歷經相當診治，惟仍遭受小指截肢，精神上受有相當之痛苦
    ，故請求賠償精神慰撫金50萬元。(4)受傷期間不能工作之損
    失58,100元：按「勞工因遭遇職業災害而致死亡、殘廢、傷
    害或疾病時，雇主應依左列規定予以補償。但如同一事故，
    依勞工保險條例或其他法令規定，已由雇主支付費用補償者
    ，雇主得予以抵充之：二、勞工在醫療中不能工作時，雇主
    應按其原領工資數額予以補償。」為勞動基準法第59條第2
    款所定，依原告於事發之當月前6個月平均薪資為22,000元
    ，惟被告為原告投保之薪資為17,400元，原告平均日薪為70
    0元，又原告自事發後共休養83日，據此原告得請求之薪資
    補償為58,100元，另外自認有收到勞保給付中傷病事故及失
    能給付共56,933元，以上(1)(2)(3)(4)合計為1,313,361元，爰
    求為判決(一)被告應給付原告1,313,361元元及自起訴狀繕本
    送達被告翌日起至清償日止，按年息百分之五計算之利息。
    (二)願供擔保，請准宣告假執行。
二、被告則以：(一)原告主張之事實：「因上方鋼板（長約60公分
    、寬約40公分，重約200公斤以上）未著實固定，致操作過
    程當中不慎掉落，並因而壓傷原告閃避不及之右手小拇指，
    經治療後亦無從恢復而須截肢，原告於事發後始知悉壓鑄機
    之鋼板未牢固安置，曾有多次的掉落紀錄」等語，惟查上方
    鋼板以前從未掉落過，此次發生純屬意外，原告所提供之壓
    鑄機確屬合乎安全標準，其本身配有電眼，如有異物伸入壓
    鑄機中會立即停止運作，不致壓傷人，且原告操作前被告已
    請員工葉睿霆在旁教導三次以上，每次教導完畢，葉睿霆都
    有在觀察原告操作情形，完全合乎規定，始由原告操作，被
    告實已盡注意之能事，本件事故應屬意外，而非被告有任何
    違反勞工安全衛生法第5條第1項第1款或職業災害勞工保護
    法第7條之情節，另觀諸卷內所附之勞動檢查所之檢查報告
    書，亦無法證明被告有任何疏失情節。(二)查系爭壓鑄機具之
    鋼板與下方機具間，縱然落掉亦仍有壓鑄之產品在中間隔開
    上下約6公分之距離，原告如操作適當，手部放置於正確位
    置，並不會發生手壓傷之情形，足見原告有民法第217條與
    有過失情形，自應負擔一半過失責任。(三)另按「損害賠償，
    除法律另有規定或契約另有訂定外，應以填補債權人所受損
    害及所失利益為限。」，原告請求其中健保所支付之醫療費
    用部分，既未實際支出，未受有損害，自不能請求賠償。(四)
    勞動能力損失部分：按勞工保險失能給付標準表其殘廢等
    級之分類，所規定之固定標準，與實際發生之案例事實，每
    每並非一致，故實際運用時自應斟酌被害人之職業、智能、
    性向、年齡及再教育等因素加以適當調整。本件原告一手小
    指遭截肢，以現今社會上常見之工作內容以觀，須運用小指
    之情形甚少，參酌勞工保險失能給付標準表「一手小指喪失
    機能者」，殘廢等級第15級喪失勞動能力7.69%，請鈞院於
    7.69-15.38%間適當地調整。以符公平原則。原告以起訴
    狀請求一次給付事故發生時（47歲）至退休年紀65歲此段時
    間之工作能力喪失之損害賠償與現在即請求未來之損害賠償
    ，未扣除中間利息，有欠公允。另，原告至被告工廠上班
    約一個月右手小指受傷，被告極盡對其關懷，並希望原告能
    回來工作，薪資同前，唯其無任何理由，不願回來就職，被
    告無奈下於100年10月12至彰化過溝仔郵局寄發第86號存證
    信函與原告終止雙方之僱傭關係，今如原告願意返回被告工
    廠工作，即不會有任何勞動能力之受損問題，依民法第217
    條原告於對此未來之勞動喪失，顯有過失，請鈞院併減輕。
    (五)慰撫金部分：被告極盡所能對其關懷，希望原告能回來工
    作，薪資同前，唯其無任何理由，不願回來就職，且查其所
    受傷害部位係右手小指，於手部功能尚非重大妨礙，且日常
    生活未因此受有任何不便，其精神上痛苦，亦未見其提出何
    資料供斟酌，實無理由認定有何重大痛苦致必須請求50萬元
    ，請鈞院予以酌減等語資為抗辯，求為判決：(一)原告之訴及
    假執行之聲請均駁回。(二)如受不利判決，願供擔保請准免為
    假執行。
三、本院查：原告受有本件職業災害，業據本院函問行政院勞工
    委員會中區勞動檢查所確認係屬職業災害，有該所100年9月
    13日勞中檢製字第10011702371號函可稽，復有原告所提醫
    療費用整理表、診斷證明書、勞工局答覆原告申請傷病給付
    案函、薪資袋可稽，查原告所受傷害兩造均不爭係原告操作
    系爭壓鑄機時，為上方鋼板（長約60公分、寬約40公分，重
    約200公斤以上）未著實固定，致操作過程當中不慎掉落，
    並因而壓傷原告閃避不及之右手小拇指，按「雇主對左列事
    項應有符合標準之安全設備：一、防止機械、器具、設備等
    引起之危害。」、「雇主不得設置不符中央主管機關所定防
    護標準之機械、器具，供勞工使用。」，為勞工安全衛生法
    第5條第1項第1款及第6條第1項及職業災害勞工保護法第7條
    所明定，被告顯然有民法第184條第2項「違反保護他人之法
    律，致生損害於他人者，負賠償責任。」，另揆之民法第48
    7條之1規定「受僱人服勞務，因非可歸責於自己之事由，致
    受損害者，得向僱用人請求賠償。」，其立法理由以：「按
    為自己利益使用他人具有一定危險性之事務者，縱無過失，
    亦應賠償因從事該項事務所遭受之損害，此乃無過失責任之
    歸責原則中所謂危害責任原則之一類型。」，是被告之過失
    侵權行為至堪認定，被告雖主張原告與有過失，但並未舉證
    以實其說，是原告本於民法第184條第1項、第2項、第487條
    第1項請求被告為賠償，核之民法第193條第1項「不法侵害
    他人之身體或健康者，對於被害人因此喪失或減少勞動能力
    或增加生活上之需要時，應負損害賠償責任。」、第195條
    第1項「不法侵害他人之身體、健康、名譽、自由、信用、
    隱私、貞操，或不法侵害其他人格法益而情節重大者，被害
    人雖非財產上之損害，亦得請求賠償相當之金額。」請求被
    告負賠償責任自屬有據。
四、惟原請求被告賠償之費用，是否應予准許，分述為次：(1)勞
    動能力損失部分：原告受傷後勞動能力損失情形經本院囑託
    財團法人彰化基督教醫院鑑定，鑑定結果以：「1.劉男目前
    右手抓握肌力不足，右手第五指近端指骨經截肢術後，根據
    勞保失能給付標準：手指缺損失能審核說明第一點(二)項：「
    手指缺損失能」，係指其他各指由近端指間關節以上切斷者
    。2.該個案右手第五指近端指骨經截肢術後，屬近位指節間
    關節以上切斷。3.依據勞保失能給付標準，符合第11-11項
    ，等級十四，所對應之勞動能力喪失程度為15.38%。」，原
    告月薪為22,000元，有其提出支薪資袋為證，依本院送鑑定
    之勞動能力損失程度15.38％計算，每年勞動能力之損失為
    40,603元（22,000元×12月×15.38%＝40,603元），原告於
    52年6月18日生，於100年1月29日發生職業災害後即喪失勞
    動能力，因原告已請求83日之不能工作損失，其勞動能力扣
    除該83日後，應自100年4月23日起算，算至100年11月23 日
    共7月均為已到期之勞動能力損失，不必扣除中間利息，共
    計為23,685元（40,603元×7/12年＝23,685元），另從100
    年11月24日算至原告65歲止（勞動基準法第54條第1項第1款
    規定之強制退休年齡）即117年6月18日止，原告請求之勞動
    損失扣除中間利息後為499,216元（以司法院提供之審判用
    工具程式計算：（40603×11.00000000＋（40603×0.00000
    000）×0.00000000＝499216），此數額加上前開計算已到
    期之勞動力損失23,685元，原告所請求於522,901元（23,68
    5元＋499,216元＝522,901元）有理由，應准所許，超過部
    分於法不合，不應准許。(2)醫療費用部分：原告本件事故受
    傷後所得請求之醫療費用合計為24,403元，明細如附表及原
    證五之單據，其所請自屬有據，應予准許。雖被告抗辯以上
    開費用為全民健保所給付，原告應無損失不得請求等語，按
    保險制度，旨在保護被害人，非為減輕損害事故加害人之責
    任，保險給付請求權之發生，係以定有支付保險費之保險契
    約為基礎，與因侵權行所生之賠償請求權，並非出於同一原
    因，後者之賠償請求權，殊不因受領前者之保險給付而喪失
    ，兩者除有保險法第53條關於代位行使之關係外，並不生損
    益相抵之問題（見最高法院68年台上字第42號判例意旨），
    因全民健保制度考量執行之可行性與成本效益於全民健康保
    險法第82條僅規定可代位請求者限於公共安全事故、重大交
    通事故、公害或食品中毒事件，並不包含其餘之未規定範圍
    ，是全民健康之被保險人非因上開事故受傷害，受領全民健
    康保險提供之醫療給付，其因侵權行為所生之損害賠償請求
    權並不因而喪失（最高法院89年台上字第805號判決意旨參
    照）。本件原告請求此部分費用尚無不妥，被告之抗辯不足
    採。(3)受傷期間不能工作之損失58,100元：按「勞工因遭遇
    職業災害而致死亡、殘廢、傷害或疾病時，雇主應依左列規
    定予以補償。但如同一事故，依勞工保險條例或其他法令規
    定，已由雇主支付費用補償者，雇主得予以抵充之：二、勞
    工在醫療中不能工作時，雇主應按其原領工資數額予以補償
    。」為勞動基準法第59條第2款所定，依原告於事發之當月
    前6個月平均薪資為22,000元，惟被告為原告投保之薪資為
    17,400元，原告主張平均日薪為700元（實際為740元，原告
    僅請求以700元計算），又原告自事發後共休養83日，據此
    原告得請求之薪資補償為58100元，依診斷書記載：「病患
    因上述疾病（右手第五指壓砸傷），於100年1月29日至急診
    並入院治療，100年1月30日行近端指骨截指手術，至100年1
    月31日出院，共3日.依病歷記載，患者接受蔡永福醫師於10
    0年2月8日、100年2月17日、100年2月24日、100年4月18日
    ，高文彬醫師於100年4月6日、100年6月3日之本院門診追蹤
    治療，共計6次，是原告依據勞動基準法第59條第2款及侵權
    行為損害賠償相關規定，請求83日不能工作之損失58,100元
    ，自屬於法有據，應予准許。(4)精神慰藉金部份：查原告人
    體重要器官小手指遭截肢，影響手部功能至鉅，精神確受極
    大痛苦，本院斟酌實際情況，及兩造之身分、地位（透過稅
    務電子閘門查兩造財產），原告請求50萬元，自嫌過高應予
    核減為40萬元，方屬公允，逾此數額之請求，為無理由。綜
    上所述，原告本於侵權行為規定，請求被告賠償連帶賠償，
    於元1,005,404元（(1)522,901元＋(2)24,403元＋(3)58,100元
    ＋(4)40萬元＝1,005,404元）範圍內尚屬有據，又勞動基準
    法第60條規定雇主依前條（第59條）規定給付之補償金額，
    得抵充同一事故所生賠償金額，其立法目的在，在於避免勞
    工為重複請求（見最高法院95年度台上字第2468號判決），
    原告已依勞工保險條例第34條領取職業傷病給付25,913元及
    同條例第53條失能給付31,020元共計56,933元，有原告提出
    之勞工保險局函並為原告自認，是原告請求之金額1,005,40
    4元即應扣除56,933元，為948,471元（1,005,404元－56,93
    3元＝948,471元），原告所請於此範圍內為屬正當，應予准
    許，其餘逾此範圍之請求，則非有據，應予駁回，又其併請
    求自起訴狀繕本送達翌日（即100年8月2日）起至清償日止
    之法定遲延利息，核無不合併予准許。
五、兩造陳明願供據保，聲請宣告假執行或免為假執行，經核其
    勝訴部份，合於法律規定，爰酌定相當擔保金額宣告之；其
    餘假執行之聲請，因訴之駁回而失所附麗，不予准許。
六、結論：本件原告之訴，為一部有理由，一部無理由，並依民
    事訴訟法第79條但書、第390條第2項、第392條第2項，判決
    如主文。
中    華    民    國  100    年    12    月    2    日
                  民事第二庭    法  官  李言孫
以上正本係照原本作成。
如不服本判決，應於判決送達後20日內向本院提出上訴狀。如委
任律師提起上訴者，應一併繳納上訴審裁判費。
中    華    民    國   100    年    12    月    2    日
                                書記官  林曉汾